【裁判字號】    98,訴,112
【裁判日期】    990129
【裁判案由】    損害賠償
【裁判全文】
臺灣新竹地方法院民事判決               98年度訴字第112號
原      告  甲○○
訴訟代理人  苗繼業律師
            吳世敏律師
被      告  乙○○
            丙○○
            丁○○
前3 人共同  陳恩民律師
訴訟代理人  魏翠亭律師
上列當事人間損害賠償事件，本院於民國99年1月21日辯論終結
，判決如下：
    主      文
原告之訴及假執行之聲請均駁回。
訴訟費用由原告負擔。
    事實及理由
壹、原告主張：
一、原告與訴外人楊雙彰為夫妻關係，被告乙○○於民國92年至
    95年間與訴外人楊雙彰均任職威力盟科技股份有限公司，被
    告乙○○擔任訴外人楊雙彰部門下屬。其明知訴外人楊雙彰
    為有配偶之人（且有3名未成年子女），竟利用原告赴美攻
    讀博士學位期間，與訴外人楊雙彰發生婚外情並因此導致訴
    外人楊雙彰於原告於94年8月間回國時，即旋向原告提出離
    婚之要求，原告甚感錯愕，嗣經查證，始發覺兩人間之姦情
    、及訴外人楊雙彰竟在95年間為被告乙○○耗費鉅資在新竹
    縣竹北市購置透天洋房作為2人之愛巢、以及高級進口跑車
    作為被告乙○○之代步工具，為此原告向臺灣新竹地方法院
    檢察署對被告乙○○及訴外人楊雙彰2人提出妨害家庭之刑
    事告訴，業據該署提起公訴，雖經一審以無積極證據證明以
    「公」、「婆」互稱的2人有發生性行為為由判決無罪，惟
    業經原告聲請檢察官提起上訴在案。
二、詎料被告乙○○不思己過，僅因不滿原告對其提出妨害家庭
    之刑事告訴，於97年2月間具狀向新竹地方法院檢察署對原
    告提出恐嚇、誹謗及妨害自由之刑事告訴。而被告乙○○明
    知其所提刑事告訴僅針對伊認為原告所發簡訊及電子郵件、
    及原告在96年8月間到其老家嘉義縣溪口鄉時與村長、及被
    告丙○○（被告乙○○之父）之談話是否涉及恐嚇、誹謗，
    並未針對張貼在其老家旁公車站牌載有「丙○○教女無方，
    不知羞恥，拆人家庭，里民同羞」之大字報、及內載「我都
    永遠追隨你」的信和偷拍其背影之照片是否為原告所為；且
    明知前揭事實在尚未經查證前，根本無證據可資證明為原告
    所為，竟為意圖散佈於眾，於97年4月7日率領其委任之律師
    周仕傑、其父、母即被告丙○○、丁○○，及嘉義縣溪口鄉
    游東村村長邱清吉一行人，到新竹市政府警察局第三分局就
    其所提誹謗告訴案件製作警訊筆錄之際，明知在場之訴外人
    楊勝裕為蘋果日報之記者，且現場除製作該案筆錄之警員外
    ，尚有7、8名未執行勤務，與該案毫無關係之警員在場，卻
    為利用訴外人楊勝裕為蘋果日報記者之身份為工具，而向包
    含訴外人楊勝裕在內之所有在場人員具體指摘原告長期24小
    時派人跟監及恐嚇伊，並至其位於嘉義縣溪口鄉老家張貼大
    字報、噴漆、且偷拍伊背影之照片再寄給伊，並曾開車追撞
    伊等不實且足以嚴重毀損原告名譽之事，導致「蘋果日報」
    於97年5月6日刊出標題為「女講師涉公車牌貼海報罵女偷夫
    黑函指『教女無方破壞家庭』發全村300戶父老」之圖、文
    、與蘋果日報同屬壹傳媒系列之「爽報」於同日刊出標題為
    「貼大字報、四散黑函女講師誹謗『情敵』挨告」之圖、文
    、且壹蘋果網路該則新聞之點閱人數於短短兩週內已高達1
    萬2千人次、而同日亦有「中天電視新聞台」播放此一則蘋
    果日報之新聞。另未久「自由時報」97年5月12日亦加入報
    導「張女（應為邱女）自認與原告先生，也就是他的上司2
    人之間是清白的，但卻遭女教師誣告，還率人前往他南部老
    家興師問罪，並且到處講給街坊鄰居聽，搞的『歸莊頭攏以
    為她討客兄』，讓她這個未出嫁的女子不知如何繼續做人」
    等語；同日「年代新聞台」亦轉載自由時報上開新聞內容，
    其他網路新聞亦爭先報導。該等報導出現後造成原告所服務
    之私立中華大學校方及全體師生嘩然、以及原告親朋好友間
    之爭相詢問、關切，造成原告名譽嚴重受損，至為顯然。
三、查原告係任職於大學之專任講師，享有一定之社會地位及社
    會評價，被告等人明知此節，卻仍意圖毀人名節，而將未經
    查證之犯行加諸原告之身，導致原告在遭受被告乙○○橫刀
    奪夫、毀人家庭之錐心傷痛外，再一次遭被告等人無情地利
    用新聞媒體之力量，散佈嚴重貶低原告人格、名譽之文字與
    圖畫，企圖連原告之工作均欲一次徹底摧毀，渠等惡性，實
    屬重大。為此，原告依據民法第第184條第1項前段、第185
    條、及第195條第1項之規定，訴請被告等3人應連帶賠償精
    神上損害新臺幣（下同）1,500,000元，尚屬適當。
四、被告乙○○確實有誹謗原告名譽之侵權行為。理由：
（一）被告乙○○明知其對原告所提妨害名譽、恐嚇之告訴內容
      根本不包括所謂「大字報」、「黑函」、「內有被告乙○○照片之信件」的部分，卻仍於97年4月7日前往新竹市政
      府警察局第三分局製作筆錄時，攜帶該等與該案無關之物
      品到場，並公開展示給在場人員觀看，並導致訴外人楊勝
      裕做成「事後邱女老家300多村民都接到『邱家教女無方
      、破壞他人家庭』黑函，連邱家旁公車站牌都被貼上『大
      字報』辱罵，邱女憤而控告林女妨害名譽」之足以毀損原
      告名譽之報導。（證據：臺灣新竹地方法院檢察署97年
      度他字第1059號偵查卷〈下稱他字第1059號偵查卷〉第41
      頁，97年7月25日筆錄中乙○○自承；被告乙○○於偵
      查中97年12月15日所提刑事答辯狀，上開偵查卷第342頁
      ；原證二之報導）。
（二）被告乙○○明知訴外人楊勝裕為記者，且明知並無任何證
      據證明行為人係原告，卻仍故意將非屬於告訴內容之「大
      字報」、「黑函」、「內有被告乙○○照片之信件」的部
      分告知訴外人楊勝裕及其他在場7、8名與本案無關之人，
      並展示該等照片供訴外人楊勝裕拍攝照片。（證據：他
      字第1059號偵查卷第321頁，97年12月15日筆錄楊勝裕證
      詞：「…員警就跟泡茶的幾個人說我是蘋果的，不要亂講
      ，我就說我是記者，我們繼續聊。」；同上筆錄陸世雄
      證詞「當記者問邱女的父母來做何事，我有提醒邱女父母
      楊勝裕是蘋果記者不要跟他亂講，而邱女當時在旁做筆錄
      ，距離不到3公尺」，同上偵查卷第322頁；同上筆錄溫
      至中證詞：「是邱女自己提供照片給楊勝裕照相，我們事
      前就有告知說有記者在場，該場地很小，大家都聽的到。
      」，同上偵查卷第322頁；告訴代理人針對檢察事務官
      詢問「有何證據可以證明被告（即甲○○）在溪口鄉米粉
      宮地區張貼誹謗傳單？」時回答：「沒有直接證據」等語
      ，臺灣新竹地方法院檢察署97年度他字第379號偵查卷97
      年5月29日筆錄第4頁）。
五、原告確實受有名譽上損害。理由：
（一）原告確實沒有為所謂張貼大字報、散發黑函、信件之行為
      。
（二）被告乙○○就前揭事實亦明知無任何證據證明為原告所為
      ，故從未循正當法律程序提告，卻故意利用媒體影射行為
      人係原告。
（三）前述蘋果日報之報導（包含標題與內容），均已足以讓一
      般人誤認該等張貼大字報、散發黑函、信件之行為係原告
      所為。
六、被告丙○○及丁○○亦明知訴外人楊勝裕為記者，至少基於
    幫助被告乙○○侵害原告名譽之意思，而在訴外人楊勝裕採
    訪被告乙○○時在旁幫腔「女兒被人弄成這樣，出門讓人指
    指點點，很沒面子，簡直不敢出大門」等語。理由：
（一）被告丙○○、丁○○明知被告乙○○與原告配偶楊雙彰之
      不倫關係，並享受訴外人楊雙彰出資所購買豪宅與進口車
      之利益。（證據：原證六，丁○○之96年度財產歸戶清單
      顯示，被告丁○○之戶籍在該豪宅，另該進口車車號7288
      戊○○亦登記在被告丁○○名下）。
（二）被告丙○○、丁○○明知渠等與被告乙○○對原告所提妨
      害名譽案件並無關係，仍在明知訴外人楊勝裕為記者之情
      況下，任意對訴外人楊勝裕發表與該案無關、卻足以不當
      毀損原告名譽之事實陳述。
七、原告請求精神上慰撫金1,500,000元，尚屬合理：
（一）原告為私立中華大學講師逾13年，年收入為855,390元，
      為享有一定社、經地位之人。
（二）原告最高學歷為美國內華達州立大學雷諾分校（Universi
      ty of Nevada,Reno）博士候選人（博士課程修習完畢，
      並已通過博士資格口、筆試）。
（三）被告乙○○雖然目前為無業，但其名下有座落新竹縣竹北
      市房地產2筆，市值已高達2,000餘萬元，另尚有多筆股票
      投資所得。而被告丙○○名下財產，亦有650餘萬元。至
      於被告丁○○名下亦有價值140萬元之進口AUDI跑車1輛，
      均非無資力之人。
八、為此聲明請求：
（一）被告等應連帶賠償原告1,500,000元，及自起訴狀繕本送
      達翌日起至清償日止，按年息百分之5計算之利息。
（二）訴訟費用由被告等連帶負擔。
（三）原告願供擔保，請准宣告假執行。
貳、被告則以：
一、原告以被告乙○○「明知」訴外人楊勝裕為記者，且明知無
    任何證據證明非屬於告訴內容之「大字報」、「黑函」、「
    內有被告乙○○照片之信件」等物係屬原告所為，竟向在場
    （指被告告訴當時之新竹市政府警察局第三分局）之7、8人
    、訴外人楊勝裕及無關之人告知並展示上開物品，致訴外人
    楊勝裕對外為如原證二至五之報導，損及原告名譽；至被告
    丙○○則明知與上開刑案無關，竟仍於明知訴外人楊勝裕為
    記者之下，受訪發表與該案無關、卻不當毀損原告名譽（指
    被告丙○○在旁幫腔：「女兒被弄成這樣，出門讓人指指點
    點，很沒面子，簡直不敢出大門」）；被告丁○○則……（
    ？）（經詳閱原告指述事實，迄未明原告指述被告丁○○為
    何侵權行為？）…等等。惟查，原告所指被告等侵權事實，
    顯屬子虛，意在言外，所請尚嫌無據，茲分述如下：
（一）被告乙○○並無原告所指「明知」訴外人楊勝裕為記者，
      而故為無端之指述情事：
    １查原告以被告乙○○「明知」訴外人楊勝裕為媒體記者，
      乃故意向其陳述不實內容，致其受有名譽毀損，並據以告
      訴被告乙○○妨害名譽，上開刑事案件業經台灣新竹地方
      法院檢察署以98年度偵字第741號、臺灣高等法院檢察署
      以98年度上聲字第2090號各為不起訴處分暨駁回再議聲請
      處分在案，此稽各該處分書影本1份可證。
    ２上開刑事案件，歷經地檢署及高檢署檢察官查察，均認：
      (1)被告乙○○自陳：我於97年4月7日至新竹市警察局第三
        分局提出告訴…，我以為此人（指訴外人楊勝裕）是員
        警，因為在場的員警多半著便服…，我「懷疑」我遭人
        跟監與偷拍…等情，佐以證人楊勝裕之證詞，尚符常情
        難遽以不採。
      (2)原告確曾於96年8月間具名致函被告父母（即被告丙○○及丁○○，謂之「在忍無可忍下，我終於在半年前委
        託徵信社查證他們通姦事實，皇天不負苦心人…」等詞
        ，且於97年4月8日警詢筆錄時自述「我有至乙○○之住
        居所馬路邊，要埋伏抓我先生與乙○○之通姦行為」；
        且證人嘉義縣湖口鄉游東村村長邱清男及丙○○之證詞
        均可證─原告與被告家人等接觸後，被告等旋有住家遭
        噴漆、貼大字報、嘉義老家附近300多戶村民接到黑函
        及被告乙○○遭偷拍日常生活照等情事發生，則被告等
        主觀上聯想上開情事與原告有關，尚非憑空臆測或全然
        子虛。
      (3)詢之訴外人楊勝裕證稱：「我不清楚被告是否知道我是
        蘋果日報記者，但我不可能在聊天前就告訴被告我是記
        者，否則這樣就聊不成了，我也忘了被告離開警局前有
        無向被告表明我是記者」，則記者楊勝裕與被告乙○○
        對談前既未表明其係以記者身分採訪，則被告未能預見
        所言必將見諸媒體，實屬事理之常。
      (4)況被告僅陳述其遭遇情形，且有上開照片證物在卷可稽
        ，並非捏造虛構，縱其知悉訴外人楊勝裕為記者，亦難
        遽認被告有誹謗之犯意。
      (5)警察分局核非公眾得隨便出入之場所，尚難認係「公開
        場合」，被告縱有上開陳述內容，亦與誹謗罪之構成要
        件有間等在案（參被證一所載）。經核上開調查審認之
        結果，堪證被告乙○○並無原告所指「明知」訴外人楊
        勝裕為記者，而故為無端指述之情事，則原告所指，容
        有誤會。
（二）被告丙○○並無原告所指「陳述與該案無關，而為足為不
      當毀損原告名譽」乙事：
    １查被告丙○○遭原告以妨害名譽為由，提起刑事告訴乙案
      ，業經臺灣新竹地方法院檢察署以98年度偵字第1574號偵
      結並予不起訴處分在案。
    ２經核上開不起訴處分書內容，可知：
      (1)被告丙○○稱：伊到警局有跟警員聊天…因為很多警察
        都穿便服，伊不知道有記者。
      (2)並無充分證據足資為被告丙○○明知訴外人楊勝裕為記
        者身分之據。
      (3)被告丙○○縱有相關陳述，惟佐以卷附內容，可知原告
        與被告乙○○既確有相當之糾葛，則被告丙○○主觀上
        難認有誹謗及散佈之犯意等等。綜其調查審認結果，當
        可判認被告丙○○並無任何原告所指「陳述與該案無關
        ，而為足為不當毀損原告名譽」乙事。
    ３況核原告所呈原證二至原證五之諸多報導內容及原告指述
      ，被告丙○○縱有陳述，亦僅陳稱：「女兒被弄成這樣，
      出門讓人指指點點，很沒面子，簡直不敢出大門」云云，
      核被告丙○○此番陳述，縱認屬實，亦僅自傷女兒及自身
      之遭遇及受辱感受，無奈且傷懷，更未提及原告其人其事
      一字一詞，從何「不當毀損」原告名譽之有？乃原告逕舉
      多項指控（民事、刑事多項案件），容難認適法允宜。
（三）被告丁○○並無為任何不當發言或行為：
    １查被告丁○○遭原告以妨害名譽為由，提起刑事告訴乙案
      ，業經臺灣新竹地方法院檢察署以98年度偵字第1574號偵
      結並予不起訴處分在案。
    ２經核上開不起訴處分書內容，可知：
      (1)被告丁○○稱：伊當時在分局裡面都沒有說半句話…伊
        沒有跟他們聊天，也不知道現場有記者…。
      (2)並無充分證據足資為被告丁○○明知訴外人楊勝裕為記
        者身分之證據。
      (3)經核證人邱清男、楊勝裕等人之證詞，實難逕認被告2
        人主觀上即有誹謗及散佈之犯意…等等。綜其調查審
        認結果，當可判認被告丁○○並無任何毀損原告名譽乙
        事。
    ３經查，綜觀原告所陳及所舉事證，全無被告丁○○為任何
      「明知楊勝裕為記者，至少基於幫助被告乙○○侵害原告
      名舉之意思，而為任何侵權行為之說明及佐證，核以臺灣
      新竹地方法院檢察署之調查過程及結果，原告當應明知被
      告丁○○並無任何發言或不當行為，復無任何積極確切之
      證據足資為被告丁○○有何不法侵權之犯意聯絡或行為分
      擔，乃竟恣意對被告丁○○提出多項指控（刑事及財產之
      扣押），除所請難認於法有據外，亦難解意在言外，不當
      運用司法手段遂其個人私利目的之不當，實難認適法允宜
      。
（四）經核原告所舉諸多報導事證，並無毀損原告聲譽之虞：
    １另查原告所舉原證二至原證五之媒體報導內容，或為經檢
      察機關審認屬實之事實（如被告乙○○遭偷拍及收受諸多
      黑函、被告丙○○、丁○○之住家遭噴漆、貼大字報及「
      事後」周遭300多戶鄰居均收受黑函…等），或為被告丙○○述及：「女兒被弄成這樣…很沒面子…」，或為被告
      乙○○自認清白，提出妨害名譽告訴…等等，上開報導或
      已據調查屬實，或僅單純陳述自身感受及陳述事實，均非
      無端指述，衡諸報導之前後文意及檢視遣詞用字，諒亦無
      毀及原告聲譽之虞，則原告遽指已受名譽毀損之損害云云
      ，容嫌無據。
    2.反之，原告所舉上開諸多報導等事證，反多述及原告對被
      告乙○○之指控，並於同版報導之側、同時另闢專欄，訪
      及原告之學生，同日刊載「原告深受愛載‥，學生不信…
      （指控）」云云之澄清報導，佐以此情，原告復何因此報
      導受有聲譽之損害？！反之，以此報導內容，兩造孰受害
      較深？當有公論，尚祈體察。
二、綜前足認，被告等並無何不法侵權行為，原告之損害亦未發
    生，則原告所請，容屬無據。為此答辯聲明：
（一）原告之訴及其假執行之聲請均駁回。
（二）如為被告等不利判決，請准提供擔保免為假執行。
（三）訴訟費用由原告負擔。
、兩造不爭執之事項：
一、原告因懷疑其夫楊雙彰與被告乙○○有婚外情，而對被告乙○○提出妨害家庭告訴（原證一），被告乙○○亦對原告提
    出誹謗、恐嚇及侵入住宅等告訴（原證十）。
二、被告乙○○於97年4月7日前往新竹市政府警察局第三分局對
    原告提起誹謗等告訴時，向訴外人即蘋果日報記者楊勝裕提
    起系爭誹謗案件之案情，當天被告丙○○、丁○○亦在場與
    警局內之人聊天。
三、蘋果日報於97年5月6日刊出標題為「女講師涉公車牌貼海報
    罵女偷夫，黑函指『教女無方破壞家庭』，發全村300戶父
    老」之圖文（原證二）。
四、爽報亦於同日刊出標題為「貼大字報、四散黑函  女講師誹
    謗『情敵』挨告」之圖文（原證三）。
五、自由時報於97年5月12日亦加入報導「張女（應為邱女）自
    認與原告先生－也就是她的上司－二人間是清白的，但卻遭
    女教師誣告，還率人前往他南部老家興師問罪，並且到處講
    給街坊鄰居聽，搞的『歸莊頭攏以為她討客兄』，讓她這個
    未出嫁的女子不知如何繼續做人」等語（原證五）。
六、中天電視新聞台、年代新聞台亦報導上開事件。
七、原告以被告乙○○前揭行為涉有誹謗罪嫌，提出告訴後，經
    臺灣新竹地方法院檢察署檢察官以98年度偵字第741號為不
    起訴處分。原告復以被告丙○○、丁○○上開行為亦涉有誹
    謗罪嫌，提出告訴後，經臺灣新竹地方法院檢察署檢察官以
    98年度偵字第1574號為不起訴處分，有不起訴處分書2份在
    卷可證。
肆、法院之判斷：
一、本件原告主張其夫即訴外人楊雙彰與被告乙○○發生婚外情
    ，經原告對其2人提出妨害家庭告訴，被告乙○○心生不滿
    ，於97年2月間對原告提出誹謗、恐嚇及侵入住宅告訴，而
    於97年4月間在新竹市政府警察局第三分局製作警詢筆錄時
    ，明知在場之訴外人楊勝裕為蘋果日報之記者，竟向訴外人
    楊勝裕具體指摘原告長期24小時派人跟監及恐嚇伊，並至其
    位於嘉義縣溪口鄉老家張貼大字報、噴漆、且偷拍伊背影之
    照片再寄給伊，並曾開車追撞伊等不實且足以嚴重毀損原告
    名譽之事，導致「蘋果日報」、「爽報」、「自由時報」、
    「中天電視新聞台」、「年代新聞台」為前揭不爭執事項所
    載之報導；被告丙○○、陳良友亦明知訴外人楊勝裕為記者
    ，而在訴外人楊勝裕採訪被告乙○○時在旁幫腔「女兒被人
    弄成這樣，出門讓人指指點點，很沒面子，簡直不敢出大門
    」等語，然被告指摘之事均非原告所為，被告所為侵害原告
    之名譽權，應依侵權行為之法律關係，對原告負擔損害賠償
    責任。被告對此加以否認，抗辯稱：被告乙○○並無原告所
    指「明知」訴外人楊勝裕為記者，而故為無端之指述，被告
    丙○○亦無原告所指「陳述與該案無關，而足為不當毀損原
    告名譽」乙事，被告陳良友則以其並未為任何不當發言或行
    為，況原告所舉諸多報導事證，並無毀損原告聲譽之虞等語
    ，資為抗辯。故本件兩造之爭執點厥於：被告所為是否侵害
    原告之名譽而應對原告負侵權行為損害賠償責任？
二、按因故意或過失，不法侵害他人之權利者，負損害賠償責任
    。數人共同不法侵害他人之權利者，連帶負損害賠償責任。
    而不法侵害他人之身體、健康、名譽、自由、信用、隱私、
    貞操，或不法侵害其他人格法益而情節重大者，被害人雖非
    財產上之損害，亦得請求賠償相當之金額；其名譽被侵害者
    ，並得請求回復名譽之適當處分，民法第184條第1項前段、
    第185條第1項、第195條第1項分別定有明文。次按刑法上誹
    謗罪之成立，以行為人之行為出於故意為限；民法上不法侵
    害他人之名譽，則不論行為人之行為係出於故意或過失，均
    應負損害賠償責任，此觀民法第184條第1項前段及第195條
    第1項之規定自明。而所謂過失，乃應注意能注意而不注意
    即欠缺注意義務之謂；構成侵權行為之過失，係指抽象輕過
    失即欠缺善良管理人之注意義務而言；行為人已否盡善良管
    理人之注意義務，應依事件之特性，分別加以考量，因行為
    人之職業、危害之嚴重性、被害法益之輕重、防範避免危害
    之代價，而有所不同。
三、經查，本件原告以被告乙○○於警局製作警詢筆錄時明知在
    場之訴外人楊勝裕為記者，竟向訴外人楊勝裕具體指摘原告
    長期24小時派人跟監及恐嚇伊，並至其位於嘉義縣溪口鄉老
    家張貼大字報、噴漆、且偷拍伊背影之照片再寄給伊，並曾
    開車追撞伊等不實且足以嚴重毀損原告名譽之事，被告丙○○及陳良亦在旁幫腔「女兒被人弄成這樣，出門讓人指指點
    點，很沒面子，簡直不敢出大門」等語，導致「蘋果日報」
    等媒體加以報導，前經提出刑事誹謗告訴，已由臺灣新竹地
    方法院檢察署檢察官以98年度偵字第741、1574號為不起訴
    處分，並經本院調取該等偵查卷宗核閱無誤，其理由略以：
（一）原告因懷疑其夫楊雙彰與被告乙○○有婚外情，於96年8
      月間某日曾赴被告乙○○位於嘉義縣溪口鄉之老家，面晤
      被告祖母及村長邱清男等人，請被告乙○○祖母勸諭被告
      乙○○不要破壞他人家庭，原告並對被告乙○○提出妨害
      家庭告訴。且原告於96年8月間曾具名致函被告丙○○、
      陳良友，謂之「在忍無可忍下，我終於在半年前委託徵信
      社查證他們通姦事實，皇天不負苦心人，徵信社不負所託
      ！！！」等詞，且於97年4月8日之警詢筆錄自述「我有至
      乙○○之住居所馬路邊，要埋伏抓我先生楊雙彰與乙○○
      之通姦行為」。
（二）而被告乙○○偵查中辯稱：原告之前因懷疑我與她先生有
      婚外情，96年8月間她曾到我嘉義溪口老家找我家人，之
      後，我老家附近公車站牌就被貼上指摘我父母教女無方之
      大字報，很多鄉親也收到指摘我與人通姦的黑函，嘉義老
      家也被噴漆，我竹北住所從96年10月起陸續收到未署名者
      寄來貼有我正臉及背影的卡片，我懷疑我遭人跟監及偷拍
      ，認為這些事都是原告在作怪等情，除據被告乙○○於偵
      查中提出嘉義客運站牌上張貼內容為「米粉宮43號丙○○
      先生、教女無方、不知羞恥、拆人家庭、里民同羞」之海
      報照片2張、中華電信嘉義營運處電源箱體上張貼內容為
      「米粉宮43號丙○○、教女無方、不知貞潔、拆人家庭、
      全為錢財、里民同羞」之海報照片1張、以被告乙○○面
      孔、側影及坐車照片製作標題為「當我的情人吧」、「我
      在妳背影守候已久」、「美人座騎、希望有朝一日贏得芳
      心」、「不論晴雨風雪我永遠追隨妳！佳人倩影：攝於3
      月7日（週五）新竹」之未署名之卡片影本5張存卷；並經
      證人即嘉義縣溪口鄉游東村長邱清男於偵查中證稱：村民
      確實有收到指摘被告父親丙○○沒教好女兒之黑函，邱家
      鐵門於96年間亦被噴漆等語，顯見報載被告乙○○遭黑函
      、大字報攻擊之報導，與事實相符。雖原告主張上開情事
      並非渠所為，然原告與被告乙○○間既有訴訟、情感之糾
      葛，被告乙○○因96年8月間原告與其家人接觸後即遭遇
      住家遭噴漆、貼大字報、偷拍製成卡片等連串經歷，主觀
      上聯想前開種種事跡乃原告所為，誠屬人心之所常，縱有
      誤認之情，實難執此即遽認被告主觀上即有誹謗原告之意
      思。
（三）又證人楊勝裕於偵查中證稱：我到警局時，被告乙○○在
      做筆錄，我在一旁跟被告丙○○、陳良友、村長聊天，被
      告丙○○、陳良友跟我說大致的案情，我有向村長求證大
      字報的部分，被告乙○○做完筆錄後過來聊天，我就問她
      一些問題，旁邊也有穿便服之偵查員，我不清楚被告乙○○是否知道我是蘋果日報記者，但我不可能在聊天前就告
      訴她我是記者，否則這樣就聊不成了，而我也忘了被告乙○○離開警局前我是否有向她表明我是記者，當天談話並
      無錄音等語。可見被告乙○○辯稱當時有關本件之談話係
      其與便服員警閒聊時所談，被告丙○○辯稱當時有關本件
      之談話係其與在場之人閒聊，並不知該等人職業為何等語
      ，尚難遽以不採。又記者楊勝裕與被告等人對談前既未表
      明係以記者身分採訪之意，而僅係閒聊，則與之談話之人
      未能預見所言必將見諸媒體，實屬事理之常，自難指其陳
      述時有何以記者為工具，散布不實言論之主觀犯意。
四、原告固以訴外人楊勝裕、警員陸世雄、溫至中偵查中之證詞
    為據，主張被告等事前知悉楊勝裕為記者，所為係故意侵權
    行為云云。經查：
（一）證人陸世雄警員於偵查中固證稱「當記者問邱女的父母來
      做何事，我有提醒邱女父母楊勝裕是蘋果記者不要跟他亂
      講，而邱女當時在旁做筆錄，距離不到3公尺」、「我聽
      到邱女母親說他家被貼大字報，大門口也被寫字，但不知
      道是誰寫的，我主要是聽邱女父母講述」等語；證人溫至
      中警員亦證述：「我們事前就有告知說有記者在場，該場
      地很小，大家都聽的到」等語，此有97度他字第1059號偵
      查案件97年12月15日偵訊筆錄可參。
（二）惟證人楊勝裕於偵查中後先後證述「我到警局時，乙○○
      已經在做筆錄了，律師陪在乙○○旁邊，我在一旁就跟乙○○的父母、村長聊天，乙○○的父母就跟我說大致的案
      情，我只有向村長求證大字報的部分，聊天中旁邊警察有
      提到我是蘋果的，我就自己說我是記者，乙○○做完筆錄
      ，也過來聊天，我就問她一些問題，我問他問題時，旁邊
      也有穿便衣的偵查員在場，我就針對乙○○父母未說清楚
      的地方再向乙○○問詳細一些」、「我已經忘記在乙○○
      離開警局前我是否有向她表明我是蘋果日報記者一事，我
      是以聊天內容來寫成報導的，我不可能在聊天前告訴乙○○我是記者，這樣就聊不成了，且照平常狀況我也不會跟
      你說我就是記者」、「在聊天中有穿便服的偵查佐跟我一
      起聊天」；「我是地方性記者，當時我去三分局泡茶聊天
      ，聽當事人講述有故事性，才寫該則新聞」、「當時我與
      3、4名警察一起泡茶，一開始我沒有向邱女父母、村長表
      明我的身分，且不了解案情，要聊過才知道狀況，聊到一
      半關於林女去嘉義一些事跡及騷擾乙○○的事，員警就跟
      泡茶的幾個人說我是蘋果的，不要亂講」等情，有97度他
      字第1059號偵查案件97年9月19日、97年12月15日偵訊筆
      錄可參。
（三）由此可知，被告等97年4月7日進入新竹市警察局第三分局
      後，被告乙○○與溫至中警員先在辦公區製作警詢筆錄，
      被告丙○○、陳良友則坐在旁邊另一區與著便服之3、4名
      警員及訴外人楊勝裕聊天，當時訴外人楊勝裕並未主動表
      明身分，而係混在著便服之數名警員與被告丙○○、陳良
      友交談，期間聊及本件案情後，陸世雄警員始提醒被告丙○○、陳良友2人楊勝裕係記者，且當時被告乙○○尚未
      製作警詢筆錄完畢，雖證人陸世雄警員證稱其提及楊勝裕
      係記者身分時，被告乙○○在距離不到3公尺處製作警詢
      筆錄，證人溫至中警員亦證述場地很小，大家都聽得到等
      語，惟被告乙○○當時正在製作警詢筆錄，需專注聆聽警
      員之詢問以回答問題，一問一答之間是否仍有餘力注意訴
      外人楊勝裕等人聊天內容，本即有疑，且當場尚有數名員
      警在場參與聊天，人多嘴雜，被告乙○○辯稱其當時不知
      訴外人楊勝裕為記者，殊非無據，此由翌日即97年4月8日
      訴外人楊勝裕再次撥打電話予被告乙○○詢問案情時，被
      告乙○○表示「你是記者？」、「對啊，可是我不知道你
      是記者」、「他們（指被告丙○○、陳良友）不知道啊，
      因為我事後有問他們說，那個剛剛那位先生是誰啊，他們
      就問我說，不是警察嗎？我說我不知道啊」、「我不接受
      採訪」、「楊先生我真的不知道你是記者」等語益資可徵
      （原證十二）。
（四）查被告等均為一般百姓，前往新竹市警察局第三分局目的
      係為對原告提起誹謗、恐嚇及侵入住宅告訴案件製作筆錄
      ，實難料想其內會有蘋果日報記者在場探求新聞體裁，再
      衡諸本件發生地點為警察局，訴外人楊勝裕又與陸世雄等
      3、4名著便服之警員一起泡茶聊天，於陸世雄警員提及其
      記者身分前，訴外人楊勝裕已於聊天之際主動詢問得知本
      件案情；而被告乙○○製畢警詢筆錄後，前來與訴外人楊
      勝裕交談時，訴外人楊勝裕未在交談之初告知其記者身分
      之事實，已據訴外人楊勝裕偵查中證述甚明，且當日訴外
      人楊勝裕究竟有無在被告乙○○離開警局前向其表明記者
      身份，證人楊勝裕亦不復記憶，從而，被告乙○○辯稱其
      不知訴外人楊勝裕為記者，應堪信實。
（五）況查，系爭報導係登載：「林女找上邱女家長，希望約束
      邱女不要破壞她的家庭，不料事邱女老家300多村民都接
      到『邱家教女無方、破壞他人家庭』黑函，連邱家公車站
      牌都被貼上『大字報』辱罵，邱女憤而控告林女涉妨害名
      譽，但林女否認指控」、「邱女指出，去年9月發現林女
      在其竹北住家徘徊，之後收到數十封寫有『不管晴雨風雪
      我都永遠追隨你』的信和偷拍其背影的照片」、「邱女說
      ，後來林女到老家對祖母說自己壞話後，家旁公車站牌就
      發現被貼寫著『丙○○教女無方，不知羞恥，拆人家庭，
      里民同羞」大字報，連老家300多戶村民都接到指其偷人
      丈夫黑函」等語，報導中關於「大字報」、「黑函」、「
      內有被告乙○○照片之信件」部分並未指明係原告所為，
      且同時報導「林女（指原告）否認指控」、「甲○○全盤
      否認邱女指控…，因雙方各說各話，警方將調閱監視錄影
      帶，並比對黑函筆跡」等情，有系爭報導在卷可證（原證
      二），證人陸世雄警員偵查中亦證稱「我聽到邱女母親說
      他家被貼大字報，大門口也被寫字，『但不知道是誰寫的
      』」等語，可知被告丙○○、陳良友於警局聊天縱有提及
      「大字報」、「黑函」、「內有被告乙○○照片之信件」
      或門口遭噴漆等事，亦未指明係原告所為，而係陳述不知
      何人所為，顯然其等並無妨害原告名譽之故意或行為。至
      於原告所指被告乙○○向訴外人楊勝裕指其開車追撞伊一
      節，並未出現在系爭報導中，原告此部分主張，核屬無據
      。
（六）本院綜合上情，認為被告在誤認訴外人楊勝裕為警員而不
      知其記者身分之情形下，在警局內據實陳述有關誹謗案件
      之相關事實，揆諸本件係妨害名譽之案件，原告本人亦曾
      接受訴外人楊勝裕之採訪，有其提出之電子郵件及簡訊可
      參（原證十五），而被告等均係普通百姓，接觸警員或記
      者之經驗非多，且被告乙○○於得知訴外人楊勝裕係記者
      身分後已明確拒絕其電話採訪，有電話通話譯文足稽（原
      證十二），足認其已儘量避免危害之擴大，應認被告等均
      無妨害原告名譽之故意，亦難謂其等有何未盡注意義務之
      過失。原告主張被告所為應負侵權行為損害賠償責任，難
      認有理。
五、原告復主張被告乙○○明知其對原告所提誹謗、恐嚇及侵入
    住宅告訴內容根本不包括所謂「大字報」、「黑函」、「內
    有被告乙○○照片之信件」的部分，卻仍告知及公開展示給
    訴外人楊勝裕觀看拍攝做成系爭報導，所為係故意侵權行為
    云云。查：
（一）按憲法第16條規定：「人民有請願、訴願及訴訟之權」，
      再者，刑事訴訟法第232條規定：「犯罪之被害人，得為
      告訴」，是依此等規定，被害人於刑事訴訟上之告訴權，
      為我國憲法所明文保障。則訴訟案件當事人就訴訟程序中
      ，故意就與本案爭訟無關之事實，虛構陳述詆譭他人之事
      實，侵害他人之名譽，固非法之所許；然若當事人就訴訟
      程序進行中，為說明告訴之事實，或請求之正當性，就該
      告訴事實或有關爭訟事實，提出相關事實之說明或有利請
      求之主張，縱使因此影響他人之名譽，且該訴訟終結判斷
      ，認為該當事人主張不實在，或認為未舉證證明該主張為
      真實，惟就與爭訟事項相關之主張，係當事人在訴訟程序
      中權利之行使，應容認其合法及正當性，難認係貶損他人
      名譽之侵權行為。故刑事訴訟之告訴人，若非故意使他人
      受刑事之訴追，向該管公務員誣告，或係以提起刑事告訴
      之方法，故意使他人之名譽權受有減損，自不得僅以該刑
      事案件因告訴人無法證明犯罪事實之存在，即遽以認定告
      訴人應負擔民法上之侵權行為責任。
（二）查本件原告於96年8月間至被告乙○○嘉義溪口老家後，
      被告乙○○老家大門即遭噴漆，附近公車站牌被貼上大字
      報、村民等亦接到黑函，被告乙○○竹北住所從96年10月
      起陸續收到未署名者寄來貼有其身影之卡片，有被告乙○○在系爭誹謗、恐嚇及侵入住宅告訴案件中提出客運站牌
      上、電源箱體上張貼之海報照片共3張，及攝有被告乙○○身影之未署名卡片影本共5張可證，並經證人邱清男村
      長證述屬實，參以原告自承96年8月確至被告乙○○嘉義
      溪口老家會見被告乙○○之祖母、又自行前往竹北埋伏企
      圖抓姦，亦曾委託徵信社查證其夫與被告乙○○通姦之事
      等情，被告乙○○因此懷疑遭到原告跟監及偷拍，誠屬人
      情之常，已如前述。從而，被告乙○○於97年4月7日製作
      警詢筆錄時陳述「（原告）都傳簡訊、信件、信箱，還有
      至我故鄉找我父母及村長傳述誹謗之內容」等語（原證十
      一），及被告丙○○於同日製作警詢筆錄時陳述「該女子
      （指原告）來過後，家裏附近就出現貼有：米粉宮43號丙○○先生，教女無方、不知差恥等詞大字報，貼於家裏附
      近公車站牌、電信箱等處與家裏鐵門噴漆，並寄信給左鄰
      右舍」等語（原證十四），及被告乙○○在告訴時提出系
      爭海報照片，卡片，均係因懷疑系爭「大字報」、「黑函
      」、「內有被告乙○○照片之信件」及大門遭噴漆事件為
      原告所為，而於申告時併同說明及提出事證，而非憑空
      造，故意就與案件爭訟無關之事實，虛構杜撰詆譭原告，
      要屬訴訟程序進行中，為說明告訴事實，提出相關事證之
      行為。從而，縱使因此影響原告名譽，然被告既係就與告
      訴內容相關之事項據實陳述，並未脫逸出該法律原因事實
      之範圍，係屬告訴事實之主張，而非與告訴內容無關之任
      意謾罵、虛詞詆譭，自應予以容認，難認被告係以提起刑
      事告訴之方法，故意使原告之名譽權受有減損。至於被告
      將所謂「大字報」、「黑函」、「內有被告乙○○照片之
      信件」部分，告知及展示予訴外人楊勝裕觀看拍攝，係出
      於誤認，並無故意過失，已如前揭第四點之說明。
六、綜上所述，被告依據與原告間之訴訟及海報照片等證據資料
    ，有相當理由確信其向訴外人楊勝裕陳述之事實為真，在無
    侵權故意與過失之情形下，尚難令負侵權行為之損害賠償責
    任。從而，原告依民法第184條第1項前段、第185條第1項、
    第195條第1項之規定，請求被告連帶賠償150萬元及法定遲
    延利息，為無理由，應予駁回。又原告之訴既經駁回，其假
    執行之聲請亦失所依附，應併予駁回。
七、本件事證已臻明確，兩造其餘攻擊防禦方法及舉證，核與判
    決結果無影響，爰不再一一論列，附此敘明。
八、據上論結，本件原告之訴為無理由，依民事訴訟法第78條，
    判決如主文。
中    華    民    國    99    年    1     月    29    日
                  民事第一庭    法  官  吳靜怡
以上正本係照原本作成。
如對本判決上訴，須於判決送達後20日內向本院提出上訴狀。
中    華    民    國    99    年    1     月    29    日
                                書記官  周育瑜


司法院資訊處製作；財團法人民間司法改革基金會備份。
